Inventaris van het archief van het Ministerie van Buitenlandse Zaken: Directie Verre Oosten te Batavia, (1944) 1947-1950 (1955)
Nationaal Archief, Den Haag
Ministerie van Buitenlandse Zaken; Directie Verre Oosten
BuZa / Verre Oosten
1944-1955
merendeel 1947-1950
Z22001
19.00 meter; 595 inventarisnummers.
Normale geschreven, getypte en gedrukte documenten, geen bijzondere handschriften.
Nationaal Archief, Den Haag
Ministerie van Buitenlandse Zaken/Directie Verre Oosten (DIRVO) te Batavia
De Directie Verre Oosten te Batavia fungeerde als een agentschap van het Ministerie van Buitenlandse Zaken. Het archief bevat voor de periode 1947-1950 stukken betreffende de organisatie en de taakuitvoering. Er zijn onder meer stukken m.b.t. regeling van de repatriëring van diverse groepen mensen, migratiepolitiek in de regio, de economische positie van Nederlands-Indië/Republik Indonesia, lucht-en scheepvaartaangelegenheden, oorlogsschade en roofgoed, inlichtingen over personen, de politieke activiteiten en opvatiingen van groepen (speciaal de communistische gezindheid), politieke aangelegenheden (waaronder diplomatieke activiteiten in het kader van de diverse onderhandelingen met de Republik Indonesia), de politionele acties en andere militaire aangelegenheden, de betrekkingen met de Verenigde Naties en de soevereiniteitsoverdracht. Tevens zijn er stukken over Nieuw-Guinea. Tot slot is er ook nog berichtgeving van andere posten en internationale organisaties, commissies en conferenties.
Archiefvorming
Geschiedenis van de archiefvormer
GESCHIEDENIS VAN DE DIRECTIE VERRE OOSTEN (DIRVO) TE BATAVIA
ORGANISATIE
De Tweede Wereldoorlog en de daarop volgende nationale en internationale ontwikkelingen, hadden tot gevolg, dat de overzeese gebiedsdelen, in het bijzonder Indonesië, steeds veelvuldiger contact hadden met het buitenland en steeds meer in aangelegenheden van internationale aard werden betrokken. Deze ontwikkeling maakte het gewenst, dat in Indonesië over een dienst kon worden beschikt die de buitenlandse aangelegenheden op deskundige wijze behandelde. De onzekerheid in de positie van buitenlandse vertegenwoordigers, het ontbreken van een orgaan dat met deze buitenlandse consulaire ambtenaren het noodzakelijk contact onderhield, waren ook argumenten voor een spoedige instelling van een dienst voor het buitenlands beleid te Batavia. De Overeenkomst van Linggadjati tussen Nederland en de Republiek Indonesië, gesloten in november 1946, opende het bestaansrecht van zo'n dienst, waarbij echter rekening gehouden diende te worden met de toekomstige constructie van Indonesië, namelijk de Verenigde Staten van Indonesië.
De gedachten gingen uit naar de schepping van een speciaal agentschap van het Departement van Buitenlandse Zaken in Batavia. Bij beschikking van de minister van Buitenlandse Zaken van 20 maart 1947 nr. 25660-1904 G.S. werd op 1 april 1947 de Directie Verre Oosten (DIRVO) te Batavia opgericht, waarvan T. Elink Schuurman tot chef werd benoemd. Dit agentschap vormde weliswaar administratief en organisatorisch een belangrijk onderdeel van het ministerie van Buitenlandse Zaken (BuZa) te Den Haag, maar werd gevestigd in Batavia. Het onderhield speciale betrekkingen met de Luitenant Gouverneur Generaal (Lt.G.G.), dr. H.J. van Mook, en de Indische administratie (zie hiervoor het onderdeel taakuitvoering).
DIRVO kreeg haar instructies van verschillende instanties. Ze had zich te richten naar het inzicht van de Lt.G.G. of diens plaatsvervanger, voor de behandeling van aangelegenheden door buitenlandse instanties voortgebracht, waarin het buitenlands beleid was betrokken en waarin haar tussenkomst bij de Indische Regering werd gevraagd. DIRVO zou een snelle en doeltreffende coördinatie en distributie van gegevens op buitenlands politiek en economisch gebied met de Nederlandse politieke en consulaire zendingen zoveel mogelijk bevorderen. Hiermee werden bedoeld de Nederlandse vertegenwoordigingen in de Indonesië omringende landen. Tenslotte werd de verhouding tot het Departement van Overzeese Gebiedsdelen geregeld door de bepaling dat de minister van Buitenlandse Zaken de minister van Overzeese Gebiedsdelen op de hoogte zou houden van alles wat "mede tot de verantwoordelijkheid van deze bewindsman" behoorde.
Door de verdere ontwikkeling van de Indonesische kwestie werd het buitenlands beleid van Nederland voor dit gebied zeer belangrijk. Dit werd in belangrijke mate versterkt door de bemoeienis van de Veiligheidsraad, die de Commissie van Goede Diensten instelde (later genoemd de United Nations Commission for Indonesia). Hiervoor werd een Nederlandse onderhandelingsdelegatie, onder leiding van Raden Abdulkadir, op 15 december 1947 bij koninklijk besluit ingesteld. DIRVO werd ten volle bij de besprekingen ingeschakeld. Van juli 1948 tot april 1949 was T. Elink Schuurman (chef DIRVO) tijdelijk leider van deze delegatie.
Deze chef DIRVO kreeg een gelijke zelfstandigheid toegekend als de chef van de directie Politieke Zaken in Den Haag. Er werd zelfs bepaald (door de geografische ligging) dat in geval van zeer dringende zaken de chef een grotere zelfstandigheid zou bezitten dan het hoofd van een departementale directie in het algemeen.
Sinds de instelling van DIRVO bestond dus een officieel rechtstreeks kanaal tussen het ministerie van Buitenlandse Zaken te Den Haag en Batavia. In 1949 werd als chef DIRVO, T. Elink Schuurman opgevolgd door dr. J.G. de Beus.
De corresponderende instantie te Den Haag, was de directie Politieke Zaken van Buitenlandse Zaken, die een bureau voor Indonesische Zaken telde. Dit bureau opereerde in nauwe samen¬werking met de verschillende afdelingen van het departement van Overzeese Gebiedsdelen, waarvan het ook documentatie en feitelijke gegevens ontving.
DIRVO kende de volgende functies en de daarbij behorende afdelingen
Chef belast met de algemene leiding
Contact met Lt.G.G., Commissie-Generaal, departementshoofden, regeringen van staten die samen de Indonesische federatie zouden vormen, contacten met vertegenwoordigers vreemde mogendheden.
Souschef belast met de politieke zaken
Voorlichting aan de Indische regering over de ontwikkeling van naburige staten; voorlichting aan het ministerie van Buitenlandse Zaken over de ontwikkelingen in Nederlands-Indië; distributie van de politieke berichtgeving; United Nations Organisation en andere internationale organen; samenwerking met de inlichtingendienst.
Hoofdambtenaar belast met de buitenlandse dienst
Zorg voor de opleiding van Indonesiërs voor de buitenlandse dienst; advisering over de bezetting van de posten in de omstreken van Nederlands-Indië; koerierszendingen; codeverkeer; verstrekken van inlichtingen over de buitenlandse dienst aan publiek.
Ambassadesecretaris belast met administratieve zaken
Zorg voor paspoorten, visa, immigratie, nationaliteit, relief; belastingen; dienstplicht; zwarte lijst; repatriëring.
Ambassade-attaché belast met kabinets- en protocolzaken
Erkenning van vreemde vertegenwoordigers; positie speciale attaché's; audiëntie, ceremonieel en préséance; onderscheidingen, voorrechten, consulaire lijst, vlootbezoek; routinecorrespondentie.
Handelssecretaris belast met economische zaken
Aangelegenheden op handels-, landbouw-, nijverheid-, scheepvaart- en financieel gebied; vraagstukken betreffende luchtverkeer, post, telegraaf, telefoon en radio.
Persattaché belast met voorlichtingszaken
Politieke richtlijnen voor voorlichting; samenwerking met Nederlandse en Nederlands-Indische voorlichtingsdiensten; contact met buitenlandse correspondenten.
Ambtenaar voor Chinese zaken
Samenwerking met Indische instanties over de positie van de Chinese bevolkingsgroep
Ambtenaar voor Japanse, Arabische en Indische zaken
Samenwerking met Indische instanties over de positie van Japanners, Arabieren en andere ingezetenen van vreemde landaard; coördinatie van de activiteiten van de Nederlandse militaire missie te Tokyo; oorlogsmisdadigers.
Juridische specialist
Advies over internationale aangelegenheden, aangelegenheden van privaat en publiekrechtelijke aard; verdragen; wetgeving.
Overzicht van de belangrijkste functies
(Staatsalmanak voor het Koninkrijk der Nederlanden, 1948-1950.)
1947
T. Elink Schuurman
buitengewoon gezant en gevolmachtigd minister, chef der directie
mr. H.T. Eschauzier
sous-chef en eerste gezantschapssecretaris
mr. Th. T. Valck Lucassen
tweede gezantschapssecretaris
J. Polderman
vice-consul
mr. R.Ph. Brouwer
gezantschapsattaché
J.J. Ypma
kanselier der eerste klasse
1948
T. Elink Schuurman
buitengewoon gezant en gevolmachtigd minister, chef der directie
mr. H.F. Eschauzier
sous-chef en eerste gezantschapssecretaris (tot half 1948)
jhr. mr. J.A. de Ranitz
eerste gezantschapssecretaris
C.Th.R. van Baarda
tweede gezantschapssecretaris
mr. R.S.N. baron van der Feltz
gezantschapsattaché
1949-1950
dr. J.G. de Beus
gevolmachtigd minister, chef der directie
jhr. mr. J.A. de Ranitz
sous-chef en eerste gezantschapssecretaris
C. Th. R. van Baarda
tweede gezantschapssecretaris
mr. R.S.N. baron van der Feltz
gezantschapsattaché
mr. J.G.N. de Hoop Scheffer
gezantschapsattaché
Daarnaast was er nog het administratief personeel bestaande uit: de kanselier en archiefmedewerkers, secretaresses, stenotypistes, personeel voor de mailkamer, een chauffeur, een bode en een loper.
In 1947 werden aan DIRVO, in verband met de opheffing van het kantoor van de Nederlandse Militaire Missie Japan gevestigd te Batavia, een aantal werkzaamheden overgedragen. Daarnaast werd in 1949 in verband met de soevereiniteitsoverdracht de Codekamer, voor het telegramverkeer formeel ondergebracht bij DIRVO, waardoor deze een Nederlands orgaan bleef.
Inventarisnummer 10
Op 27 december 1949 vond de soevereiniteitsoverdracht plaats. DIRVO werd opgeheven in begin 1950; de overgebleven taken en werkzaamheden werden door het Hoge Commissariaat der Koninkrijk der Nederlanden in Indonesië overgenomen.
TAAKUITVOERING
Aan DIRVO werden de volgende taken opgedragen:
de dagelijkse werkzaamheden op het terrein van het buitenlands beleid. DIRVO moest deze werkzaamheden zo veel mogelijk zelf afdoen, met name in zaken van administratieve aard
het onderhouden van contact met de in Nederlands-Indië werkzame consulaire zendingen van buitenlandse mogendheden. Audiënties van leden van het buitenlandse consulaire corps bij de Lt.G.G. of diens plaatsvervanger, alsmede bij de Commissie-Generaal, zouden door tussenkomst van DIRVO tot stand worden gebracht
het bijstaan in zaken van de Indische regering, waarin het buitenlands beleid betrokken was, telkens wanneer die bijstand werd gevraagd. Het verstrekken van inlichtingen aan de Indische regering hoorde daar ook bij
het adviseren bij diplomatieke benoemingen op consulaire posten bij nabijgelegen mogendheden en gebieden
het bevorderen van de indienstneming en opleiding van voor de buitenlandse dienst geschikt geachte Indonesiërs en andere Nederlandse onderdanen niet-zijnde Nederlanders
het bevorderen van een snelle en doeltreffende coördinatie en distributie van gegevens op buitenlands politiek en economisch gebied met die Nederlandse diplomatieke en consulaire zendingen, wier berichtgeving voor Nederlands-Indië van belang is. Hiertoe behoorden naast de Aziatische landen de aan de Indische en Stille Oceaan gelegen mogendheden en gebieden.
Beschikking van de minister van Buitenlandse Zaken van 20 maart 1947, nr. 25660-1904 G.S.
Naar aanleiding van de opheffing van het kantoor van de Nederlandse Militaire Missie Japan te Batavia werden de voorlichtingswerkzaamheden, economische en financiële aangelegenheden overgeheveld naar DIRVO.
Geschiedenis van het archiefbeheer
Herkomst archief
Het archief van DIRVO is, samen met het archief van het Hoge Commissariaat van het Koninkrijk der Nederlanden, op 21 januari 1958 in Nederland ontvangen. Het vervoer vond plaats in kisten per stoomschip. Na wat omzwervingen is het terecht gekomen in de archiefruimte van het ministerie van Buitenlandse Zaken. Uit het archief zijn de dossiers betreffende de affaire Westerling en Schmidt/Jungschlager gelicht en gevoegd in het archief van het Hoge Commissariaat.
Inventarisnummer 4
Cesuur
De begincesuur is 1947, het jaar waarin DIRVO werd ingesteld. Eindcesuur is het jaar 1950. DIRVO werd toen in verband met de soevereiniteitsoverdracht opgeheven. De dossiers die in z'n totaliteit buiten de cesuur vielen, werden overeenkomstig het bestemmingsbeginsel afgescheiden. Dit waren met name dossiers van het Hoge Commissariaat van het Koninkrijk der Nederlanden. Daarnaast kwam het voor dat de archiefbescheiden in de dossiers gedeelte¬lijk de cesuur overschreden. Aan de hand van de taken, die overgegaan zijn naar het Hoge Commissariaat, werd beoordeeld of de stukken wel of niet in het archief hoorden.
De verwerving van het archief
Overbrenging van een overheidsarchief
Inhoud en structuur van het archief
2.05
Selectie en vernietiging
Omvang en vernietiging
Het doel van de bewerking was, het archief in een zodanig geselecteerde staat te brengen, dat het overeenkomstig artikel 5 van de Archiefwet 1962 kon worden overgebracht naar het Algemeen Rijksarchief te Den Haag. De omvang van het archief was 28 meter.
Bij de bewerking is gebruik gemaakt van de Lijst van voor vernietiging in aanmerking komende stukken in het archief van het ministerie van Buitenlandse Zaken en in de archieven van de Nederlandse vertegenwoordiging in het buitenland, vastgesteld bij beschikking van de minister van Buitenlandse Zaken van 19 februari 1960, no, APA-25691 en van de staatssecretaris van Onderwijs, Kunsten en Wetenschappen van 5 april 1960, no. 69502. Voor zover bekend was is er niet eerder uit het archief vernietigd. Wel werd tijdens de bewerking vastgesteld, dat een aantal dossiers die wel vermeld stonden in de dossierinventaris, niet in het archief aanwezig waren. Het was niet bekend waar deze dossiers zich bevonden of dat deze eventueel al vernietigd waren. Er is op dossierniveau geselecteerd.
De dossiers van historisch belang zijn bewaard, ook wanneer deze volgens de lijst vernietigd konden worden. Voorbeelden hiervan zijn de ingekomen berichten over de politieke situaties in de landen, die in de omgeving van Indonesië liggen (zie de beschijvingen onder rubriek 2.7 in de inventaris).
Het te bewaren gedeelte bedroeg na de bewerking 19,5 meter. Na de bewerking is het archief geretourneerd aan het ministerie van Buitenlandse Zaken. Buitenlandse Zaken zal het archief op grond van artikel 5 van de Archiefwet overbrengen naar het Algemeen Rijksarchief en het te vernietigen gedeelte overbrengen naar KNP BT Paper Recycling (voorheen Lignac en Levison) te Apeldoorn.
De omvang van de dossiers die overeenkomstig het bestemmingsbeginsel zijn afgescheiden bedroeg 5 meter. Het gedeelte dat op termijn te vernietigen was, ging terug naar de archiefruimte van de beheerder. Totaal werd 12,5% van het archief vernietigd.
Ordening van het archief
Postbehandeling en toegangen
De postbehandeling vond plaats bij de afdeling Archief. Hier werd o.a. de post ontvangen, geopend en rondgebracht bij de ambtenaren, dossiers gevormd en uitgeleend, telegrammen ontvangen en verstuurd. De archiefbescheiden werden geordend door middel van een door DIRVO zelf vervaardigde code. Deze code bestond uit letters, die rubrieken vormden, met daaronder een onderverdeling in cijfers.
Inventarisnummer 4
De ingekomen bescheiden werden voorzien van een stempel, met daarin vermeld de datering, de code en een nummer. Er was een zeer eenvoudige toegang aanwezig, die ingedeeld was op de lettercode, met daaronder zeer summiere dossieropschriften en datering. Andere toegangen zoals een agenda met daarin de aantekening van de ingekomen en uitgaande stukken, zijn niet aangetroffen.
Aanwijzingen voor de gebruiker
Openbaarheidsbeperkingen
Deels openbaar, deels beperkt openbaar (A).
Materiële beperkingen
Aanvraaginstructie
Openbare archiefstukken kunnen online worden aangevraagd en gereserveerd. U kunt dit ook via de terminals in de studiezaal van het Nationaal Archief doen. Om te kunnen reserveren dient u de volgende stappen te volgen:
U maakt een profiel aan op www.gahetna.nl, en logt vervolgens in
Via de archiefinventaris (alleen de beschrijvingen met rode nummers) selecteert u het gewenste archiefstuk door op de knop 'Reserveren' te klikken
In het volgende scherm geeft u aan op welke dag u het archiefstuk wilt inzien
Indien u zich bevindt in de studiezaal en een tafelnummer heeft ontvangen kunt u dit nummer vermelden. Als u geen tafelnummer heeft kunt u tafelnummer 777 laten staan
Vervolgens bevestigt u uw reservering door deze te versturen.
Verwant materiaal
Beschikbaarheid van kopieën
Literatuur
Burger, E., Groen P.L. en Steenhuis J.,Gedane buitenlandse zaken: Een institutioneel onderzoek naar het beleidsterrein buitenlands beleid en het ministerie van Buitenlandse Zaken, 1945-1990 [1994] ('s-Gravenhage 1995)
Jaarboek van het ministerie van Buitenlandse Zaken 1950-1951 ('s-Gravenhage 1951)
Organisatie en reorganisatie van het Departement van Buitenlandse Zaken ('s-Gravenhage 1950)
Boogart, E. van den, Drooglever, P.J., Emmer, P.C. e.a.,Overzee, Nederlandse koloniale geschiedenis 1859-1960 (Haarlem 1982)
Wal, dr. S.L. van der,Officiële bescheiden betreffende de Nederlands-Indonesische betrekkingen 1945-1950, negentien delen ('s-Gravenhage 1978)
Beschrijving van de series en archiefbestanddelen
- ORGANISME, 1
  - Organisatie, 1.1
    - Stukken betreffende de instelling en opheffing van de directie Verre Oosten (DIRVO) te Batavia, 1946-1950; 1; 1 omslag
    - Stukken betreffende de opzet en reorganisatie van de administratie van DIRVO, 1946-1950; 2; 1 omslag
    - Stukken betreffende de overname van een aantal werkzaamheden van het kantoor van de Nederlandse Militaire Missie Japan te Batavia in verband met zijn opheffing, 1947; 3; 1 omslag
    - Stukken betreffende het ontwerpen van een code voor de indeling van het archief, 1947-1948; 4; 1 omslag
    - Stukken betreffende de instructies voor het versturen en het ontvangen van telegrammen, brieven en andere berichten, 1947-1949; 5; 1 omslag
    - Stukken betreffende de regeling voor het gebruik van auto's en fietsen voor DIRVO en de Nederlandse Delegatie, 1947-1950; 6; 1 omslag
    - Stukken betreffende de regeling voor de huisvesting van DIRVO, alsmede voor het personeel, 1947-1952; 7; 1 omslag
    - Ingekomen instructies voor de censuur van persberichten, 1948; 8; 1 omslag
    - Stukken betreffende het onderbrengen van de Codekamer bij DIRVO, 1949; 9; 1 omslag
    - Stukken betreffende de advisering over de instelling van het Hoge Commissariaat en de commissariaten in verband met de opheffing van DIRVO, 1950; 10; 1 omslag
    - Circulaire van de secretaris-generaal van het ministerie van Buiten-landse Zaken over het niet ter beschikking stellen van vertrouwelijke gegevens over Indonesiërs bij de overdracht van archieven van Nederlandse vertegenwoordigingen aan de Verenigde Staten van Indonesië, met bijlagen, 1950; 11; 1 omslag
  - Financiën, 1.2
    - Stukken betreffende de regeling voor het betalingsverkeer in het buitenland ten behoeve van Nederlands-Indië, alsmede de regeling voor dienstreizen naar het buitenland van uit Nederlands-Indië afkomstige personen, 1947-1949; 12; 1 omslag
    - Stukken betreffende de totstandkoming van de begroting over de jaren 1947-1950, alsmede de bezwaarlegging inzake de plaatsing van DIRVO onder de directie Politieke Zaken op de begroting van Buitenlandse Zaken, 13; 1 omslag
  - Personeel, 1.3
    - Stukken betreffende de personeelsbezetting van de diplomatieke en administratieve functies bij DIRVO, 1946-1949; 14; 1 omslag
    - Nota aan de minister van Buitenlandse Zaken over de uitbreiding van het personeelsbestand bij DIRVO, 1948; 15; 1 stuk
    - Stukken betreffende de vervulling van de kanselierspost, 1948-1949; 16; 1 omslag
      Openbaarheid beperkt tot 1 januari 2025
    - Stukken betreffende de vaststelling en invulling van de personeelsformatie van de Codekamer, 1949-1950; 17; 1 omslag
- TAAKUITVOERING, 2
  - Administratieve zaken, 2.1
    - Stukken betreffende de regeling van de repatriëring van diverse groepen personen, 1946-1950; 18-31; 12 omslagen en 2 pakken
      - Brits-Indische vluchtelingen en deserteurs 1947-1949, 18; pak
      - Chinezen uit diverse landen, 1947-1950., 19-21
        - China, onder auspiciën van de International Refugee Organisation 1947-1950, 19; pak
        - Nederlands-Indië 1947-1949, 20
        - Nieuw Guinea, die tijdens de oorlog door de Japanners daarheen zijn vervoerd 1947-1950, 21
      - Formosanen uit en naar Nederlands-Indië, al dan niet onder auspiciën van de International Refugee Organisation 1948-1950, 22
      - Indonesiërs uit diverse landen, 1946-1950., 23-30
        - Australië 1947-1950, 23
          Openbaarheid beperkt tot 1 januari 2026
        - Duitsland 1949, 24
        - Filippijnen 1947-1950, 25
        - Hongkong 1949-1950, 26
        - India 1946-1949, 27
        - Japan 1948-1949, 28
        - Malakka (Malaya) 1948-1949, 29
        - Siam (Thailand) 1948-1949, 30
      - Inwoners van de Palau-eilanden 1949-1950, 31
    - Stukken betreffende de afwijzing van de immigratieregeling gesloten tussen de Chinese consul te Palembang en de republikeinse autoriteiten van Zuid-Sumatra, 1947; 32; 1 omslag
    - Stukken betreffende het verstrekken van inlichtingen omtrent de internering van Belgen, 1947; 33; 1 omslag
    - Stukken betreffende het onderzoek naar de uitwijzing van Hongaarse families uit Nederlands-Indië, alsmede de gevolgen hiervan bij terugkeer in Hongarije, 1947-1948; 34; 1 omslag
    - Ingekomen en uitgaande berichten over de normen, die worden toegepast bij de vestiging van buitenlanders in Australië, 1947-1949; 35; 1 omslag
    - Stukken betreffende de behandeling van de repatriëring van oudere werkkrachten te Nieuw-Caledonië, alsmede het aannemen van Indonesische werkkrachten voor de nikkelmijnen aldaar, 1947-1949; 36; 1 pak
      Met foto's
    - Stukken betreffende de behandeling van het plan voor de vestiging van een groep Indonesiërs in Brits Noord-Borneo om de rijstproduktie in dat gebiedsdeel te verhogen, 1947-1949; 37; 1 omslag
    - Stukken betreffende de bevordering van culturele samenwerking en studentenuitwisseling met de Verenigde Staten, alsmede lidmaatschap van de Commissie ter Voorbereiding van de Fulbright Stichting in Nederlands-Indië, 1947-1950; 38; 1 pak
    - Stukken betreffende de regelingen voor het verlenen van financiële hulp aan Nederlanders of Indonesiërs, alsmede tot het voldoen van hun schulden aan derden, 1947-1950; 39; 1 omslag
    - Stukken betreffende de vaststelling van beperkende maatregelen voor immigratie in Nederlands-Indië, voornamelijk betreffende de gezinshereniging van Aziaten, 1947-1950; 40; 1 omslag
    - Stukken betreffende de vereenvoudiging van de toelatingsbepalingen in de Riouw-Lingga-archipel, 1948-1949; 41; 1 omslag
    - Stukken betreffende het opsporen van verblijfplaatsen van buitenlanders in Nederlands-Indië, 1948-1949; 42; 1 omslag
    - Stukken betreffende de bemiddeling bij het scheppen van mogelijkheden om Indonesische studenten een studie te laten volgen in het buitenland, 1948-1950; 43; 1 omslag
    - Stukken betreffende de behandeling van plannen van mevrouw R.A. Abdulkadir tot verkrijging van steun in het buitenland voor de noodlijdende Indonesische bevolking, 1949; 44; 1 omslag
    - Stukken betreffende de regeling van het grensverkeer tussen Serawak en Oost-Borneo, 1949; 45; 1 omslag
    - Ingekomen stukken over de gevoerde immigratie-politiek in Nieuw-Zeeland, 1949-1950; 46; 1 omslag
    - Stukken betreffende emigratie naar Australië en Nieuw-Zeeland, 1949-1950; 47-49; 3 omslagen
      - Onderzoek naar de mogelijkheid van emigratie van gedemobiliseerde militairen van de Koninklijke Landmacht 1949, 47
      - Bevordering van de emigratie van demobilisanten naar Australië 1950, 48
      - Uitvoering van de regeling van emigratie 1950, 49